臺灣新竹地方法院民事簡易判決
111年度竹北簡字第331號
原      告  周陳隆  
被      告  徐允孝  




上列當事人間損害賠償（交通）事件，經原告提起刑事附帶民事
訴訟，由本院刑事庭裁定移送前來（111年度交附民字第121號）
，本院於民國111年9月19日辯論終結，判決如下：
　　主　　　文
被告應給付原告新臺幣陸萬壹仟參佰肆拾陸元，及自民國一一一
年三月二十二日起至清償日止，按年息百分之五計算之利息。
原告其餘之訴駁回。
訴訟費用新台幣壹仟元由被告負擔百分之五十八，餘由原告負擔
。
本判決第一項得假執行。
原告其餘假執行之聲請駁回。
　　事實及理由
壹、程序方面：
    按訴狀送達後，原告不得將原訴變更或追加他訴，但請求之
    基礎事實同一、擴張或減縮應受判決事項之聲明者，不在此
    限，民事訴訟法第255條第1項第2、3款定有明文。查本件原
    告起訴時原訴之聲明第1項：被告應給付原告新臺幣（下同
    ）60,000元，並自起訴狀繕本送達之翌日起至清償日止，按
    週年利率百分之5計算之利息（本院110年度交附民字第121
    號卷(下稱附民卷)第5頁）；嗣於民國（下同）111年7月4日
    言詞辯論期日變更為105,800元（含醫療費用1,800元、修車
    費用33,150元、機車安全帽鏡片費用2,000元、工作損失6,1
    09元、精神慰撫金62,741元，本院卷第85頁）。原告所為訴
    之變更，其請求之基礎事實同一，且屬單純擴張應受判決事
    項之聲明，核與前揭規定相符，應予准許。
貳、實體方面：
一、原告主張：
㈠、被告於110年4月8日上午7時11分許，駕駛車牌號碼000-000號
    普通重型機車，沿新竹縣新埔鎮褒忠路由南往北方向行駛，
    行經新埔鎮褒忠路與文山六街之設有閃光號誌交岔路口時（
    褒忠路行向之號誌為閃光黃燈），原應注意汽車行駛至交岔
    路口，其行進、轉彎應遵守燈光號誌，而號誌為閃光黃燈表
    示警告，車輛應減速接近，注意安全，小心通過，且轉彎車
    應讓直行車先行，而依當時天候為陰，日間自然光線，路面
    鋪裝柏油、乾燥、無缺陷，道路無障礙物、視距良好等情狀
    ，並無不能注意之情事，竟疏未注意及此，未讓對向直行車
    先行，即逕行左轉文山六街往西方向行駛，適有原告駕駛車
    牌號碼000-0000號普通重型機車（下稱系爭車輛），沿新埔
    鎮褒忠路由北往南方向自被告對向直行駛至，亦應注意遵守
    上開閃光黃燈號誌之指示，應減速接近，注意安全，小心通
    過，且行車速度，應依速限規定，並應注意機車除起駛、準
    備停車或臨時停車外，不得駛出路面邊線，而當時亦無不能
    注意之情事，亦疏於注意，貿然往右偏跨出路面邊線駛入上
    開路口，未減速接近反而超速行駛，又未注意安全，小心通
    過，致被告所駕駛機車之右側車身與原告所駕駛機車之前車
    頭發生碰撞，雙方均人車倒地，原告因而受有雙上肢擦挫傷
    、雙下肢擦挫傷、右肩膀挫傷等傷害。詎被告明知其駕駛機
    車與原告所駕駛之機車發生碰撞而肇事，並致原告人車倒地
    ，已預見原告因此受有傷害，竟仍基於駕駛動力交通工具發
    生交通事故致人傷害而逃逸之不確定故意，未對原告採取救
    護或其他必要措施，亦未報警或停留在現場等候警方到場處
    理，即逕行駕駛機車離開現場而逃逸。爰依侵權行為法律關
    係起訴，請求被告賠償合計新臺幣（下同）105,800元：⒈醫
    療費用1,800元。⒉修車費用：33,150元。⒊機車安全帽鏡片
    費用2,000元。⒋工作損失6,109元。⒌精神慰撫金：62,741元
    。
㈡、訴之聲明：
　⒈被告應給付原告105,800元及自起訴狀繕本送達之翌日起至清
    償日止按週年利率百分之5計算之利息。
  ⒉前項判決請准供擔保宣告假執行。
  ⒊訴訟費用由被告負擔。　
二、被告答辯：　　
㈠、肇事的主因可能是原告，如果我有工作，我願意賠償3萬元，
    依交通事故鑑定會鑑定結果，原告僅前車頭毀損，卻整台車
    都更換，交通事故鑑定會當初並不是事發的駕駛當事人，有
    待再鑑定。
㈡、答辯聲明：
　　駁回原告之訴。　　
三、法院之判斷：
㈠、原告主張之前開事實，業據提出診斷證明書、醫療費用收據
    、原告行車執照、維修估價單、統一發票、工作證明書、請
    假證明為證（本院卷第87-107頁），被告就原告主張之醫療
    、工作損失等費用不爭執，惟辯稱：肇事的主因可能是原告
    云云。經查，被告於110年4月8日上午7時11分許，駕駛車牌
    號碼000-000號普通重型機車，沿新竹縣新埔鎮褒忠路由南
    往北方向行駛，行經新埔鎮褒忠路與文山六街之設有閃光黃
    燈號誌交岔路口時，其行進、轉彎應遵守燈光號誌，而號誌
    為閃光黃燈表示警告，車輛應減速接近，注意安全，小心通
    過，且轉彎車應讓直行車先行之義務，卻未注意履行，未讓
    對向直行車先行，即逕行左轉文山六街往西方向行駛，適有
    原告駕駛系爭車輛，沿新埔鎮褒忠路由北往南方向自被告對
    向直行駛至，亦未注意遵守上開閃光黃燈號誌之指示，未減
    速接近，注意安全，小心通過，且行車速度，未依速限規定
    ，並未注意機車除起駛、準備停車或臨時停車外，不得駛出
    路面邊線，而亦疏於注意，貿然往右偏跨出路面邊線駛入上
    開路口，未減速接近反而超速行駛，又未注意安全，小心通
    過，致被告所駕駛之機車右側車身與原告所駕駛機車之前車
    頭發生碰撞，雙方因而人車倒地，致原告因而受有雙上肢擦
    挫傷、雙下肢擦挫傷、右肩膀挫傷等傷害。經本院110年度
    交訴字第126號刑事判決判處被告犯過失傷害罪，處有期徒
    刑3月，如易科罰金，以新臺幣1仟元折算壹日；又駕駛動力
    交易工具發生交通事故，致人傷害而逃逸，處有期徒刑8月
    。有上開刑事判決在卷可稽（本院卷第15-25頁），並經本
    院依職權調閱前開刑事卷查明。
㈡、依交通部公路總局新竹區監理所竹苗區車輛行車事故鑑定會
    鑑定意見書記載：被告駕駛普通重型機車，行經閃光黃燈號
    誌路口從對向停等車陣間逕行左轉灣，又未充分注意對向停
    等車陣旁直行駛入之車輛並讓其先行，為筆事主因。有該會
    竹苗區0000000案鑑定意見書在卷可參（新竹地檢110偵5253
    卷第61-63頁）。按汽車（包括機車）行駛至交岔路口，其
    行進、轉彎應遵守燈光號誌，且轉彎車應讓直行車先行；又
    閃光黃燈表示「警告」，車輛應減速接近，注意安全，小心
    通過，道路交通安全規則第102條第1項第1款、第7款、道路
    交通標誌標線號誌設置規則第211條第1項第1款分別定有明
    文。被告駕駛機車行駛於道路自應注意上述道路交通安全規
    定，且依前揭道路交通事故調查報告表㈠所載，本件交通事
    故發生當時天候為陰，日間自然光線，路面鋪裝柏油、乾燥
    、無缺陷，道路無障礙物，視距良好，當時並無不能注意之
    情形，詎被告行經上開交岔路口遇閃光黃燈號誌，竟疏未注
    意讓對向車陣旁直行駛入之原告機車先行，即逕行左轉彎，
    致兩車發生碰撞，原告因而人車倒地並受有前述傷勢，顯見
    被告之駕車行為有過失甚明。被告之過失行為與原告所受上
    開傷害之間，有相當因果關係，被告自應對其過失行為導致
    原告所受傷害負侵權行為損害賠償責任。
㈢、按損害之發生或擴大，被害人與有過失者，法院得減輕賠償
    金額，或免除之。民法第217條第1項定有明文。前開規定之
    目的在謀求加害人與被害人間之公平，倘受害人於事故之發
    生亦有過失時，由加害人負全部賠償責任，未免失諸過酷，
    是以賦與法院得不待當事人之主張，減輕其賠償金額或免除
    之職權。換言之，基於過失相抵之責任減輕或免除，非僅為
    抗辯之一種，亦可使請求權全部或一部為之消滅，故裁判上
    得以職權斟酌之（最高法院85年台上字第1756號民事判例意
    旨參照）。此所謂被害人與有過失，只須其行為為損害之共
    同原因，且其過失行為並有助成損害之發生或擴大者，即屬
    相當（最高法院103年度台上字第496號民事判決意旨參照）
    。原告行經上開設有閃光號誌交岔路口，本應注意遵守上開
    閃光黃燈號誌之指示，應減速接近，注意安全，小心通過，
    且行車速度，應依速限規定，並應注意機車除起駛、準備停
    車或臨時停車外，不得駛出路面邊線，此為道路交通安全規
    則第102條第1項第1款、第93條第1項、第99條第1項第5款、
    道路交通標誌標線號誌設置規則第211條第1項第1款所明定
    。又依交通部公路總局新竹區監理所竹苗區車輛行車事故鑑
    定會鑑定意見書記載：原告駕駛普通重型機車，往右偏跨出
    路面邊線直行駛入閃光黃燈號誌路口，未減速接近反超速行
    駛又未小心通過，為肇事次因，有上開鑑定意見書在卷可佐
    ，已如前述。是被告就本件車禍之發生雖具有過失，然原告
    就本件車禍之發生亦有過失，本院審酌兩造過失責任程度，
    認被告應負70%之過失責任，原告應負30%之過失責任。
㈣、又按故意或過失，不法侵害他人之權利者，負損害賠償責任
    ；汽車、機車或其他非依軌道行駛之動力車輛，在使用中加
    損害於他人者，駕駛人應賠償因此所生之損害；不法侵害他
    人之身體或健康者，對於被害人因此增加生活上之需要時，
    應負損害賠償責任；不法侵害他人之身體、健康而情節重大
    者，被害人雖非財產上之損害，亦得請求賠償相當之金額。
    損害賠償，除法律另有規定或契約另有訂定外，應以填補債
    權人所受損害及所失利益為限。民法第184條第1項前段、第
    191條之2本文、第193條第1項、第195條第1項、第216條第1
    項分別定有明文。原告依侵權行為之法律關係，請求被告負
    侵權行為損害賠償責任，於法有據，應予准許。茲就原告請
    求之各項金額論述如後：
  ⒈醫療費用：
　　原告主張因本件事故支出醫療費用1,800元，提出中國醫藥
    大學新竹附設醫院診斷證明書、醫療費用單據為證（本院卷
    第87-95頁），被告就此部分未爭執，復經中國醫藥大學新
    竹附設醫院111年7月28日以院醫事字第1110002420號函覆本
    院屬實（本院卷第177頁、第207頁），原告請求醫療費用1,
    800元為有理由，應予准許。
　⒉修車費用：
　　原告主張系爭車輛因本件事故須支出維修車體費用33,150元
    ，提出元富車業估價單為證（本院卷第99-101頁、第134-13
    5頁），依估價單所示，材料費用為21,025元、工資12,125
    元，元富車業之收據、估價單附卷可佐（本院卷第134-135
    頁）。按物被毀損時，被害人除得依民法第196條請求賠償
    外，並不排除民法第213條至第215條之適用。依民法第196 
    條請求賠償物被毀損所減少之價額，得以修復費用為估定之
    標準，但以必要者為限（例如︰修理材料以新品換舊品，應
    予折舊），最高法院77年度第9次民事庭會議決議可資參照
    。原告主張其支出修理費用33,150元（其中工資為12,125元
    、零件為21,025元），業據提出估價單為證。被告雖辯稱其
    只撞到原告之前車頭毀損，而系爭車輛連車體均更換等語。
    然觀諸原告所提出之修車估價單所載維修項目為：大燈組、
    手柄前蓋、左拉桿座、左照後鏡、左握把、前斜板、左右方
    向燈組、下導流、後支撐架、左飛旋踏板、轉向桿、車台、
    前壁震器等項，核與刑事卷附系爭車輛車損照片（新竹地檢
    110偵5253卷第28-29頁）大致相符，而原告系爭車輛之前車
    頭與被告之右側車身發生碰撞後，原告人車倒地，其左車身
    亦有因傾倒受損之可能。又系爭車輛係於109年8月（推定15
    日）出廠，有行照影本可按（本院卷第97頁），依行政院公
    布之固定資產耐用年數表及固定資產折舊率表，機械腳踏車
    之耐用年數為3年，依定率遞減法每年折舊千分之536，另依
    營利事業所得稅查核準則第95條第6項規定「固定資產提列
    折舊採用定率遞減法者，以1年為計算單位，其使用期間未
    滿1年者，按實際使用之月數相當於全年之比例計算之，不
    滿1月者，以1月計」，故系爭車輛自出廠日109年8月，迄11
    0年4月8日事故發生時，已使用7月餘，以8月計算則零件扣
    除折舊後之修復費用估定為13,512元（詳如附表1之計算式
    ），至於工資12,125元，則毋庸折舊。故原告得請求之修復
    費用共計25,637元（計算式：13,512 ＋12,125＝25,637 ），
    逾此範圍之請求，則屬無據。
  ⒊機車安全帽鏡片費用：　　
　　按當事人已證明受有損害而不能證明其數額或證明顯有重大
    困難者，法院應審酌一切情況，依所得心證定其數額，民事
    訴訟法第222條第2項定有明文。原告主張其因本件事故，造
    成當時所使用之安全帽鏡片損壞，受有2,000元之損害等情
    ，業據提出皇欣機車精品統一發票收據、安全帽零件售價網
    頁為證（本院卷第103頁、第143-155頁）。而系爭事故造成
    該安全帽鏡片磨擦受損乙節，亦據原告提出安全帽鏡片受損
    照片為證（本院卷第137-138頁）；參以該安全帽鏡片經著
    地撞擊與地面磨擦後，確有磨損之痕跡，原告自得請求被告
    賠償此部分所受損害。審酌該安全帽為日本品牌SHOEI之X11
     MULTITEC X-9專用鏡片，而上開購買價格均未逾同品牌產
    品之一般市場行情，尚堪採信。惟本院審酌該安全帽鏡片屬
    消耗品，隨使用時間將逐漸磨損降低品質，而原告自陳其安
    全帽已購買5年（本院卷第81頁），認應以原告主張之損失
    金額2,000元扣除至事故發生日止計5年的折舊為適當。針對
    折舊率部分，參照行政院所頒固定資產耐用年數表及固定資
    產折舊率表，僅就固定資產列明折舊年限（例如營業用小客
    車耐用年限為4年、腳踏車耐用年限為3年等），而就非固定
    資產部分，行政院主計處公布之「什項設備分類明細表中」
    並無就安全帽鏡片使用年限為統一規定，參諸「什項設備分
    類明細表中」之消防衣帽項目之最低使用年限均為3年，故
    本院依職權認定上開安全帽鏡片之耐用年限為3年。依行政
    院所頒固定資產耐用年數表及固定資產折舊率之規定，安全
    帽鏡片之耐用年數為3年，依定率遞減法每年折舊1000分之5
    36，另依營利事業所得稅查核準則第95條第6項規定「 固定
    資產提列折舊採用定率遞減法者，以1年為計算單位，其使
    用期間未滿1年者，按實際使用之月數相當於全年之比例計
    算之，不滿1月者，以1月計」，上開安全帽鏡片原告自陳已
    使用5年，則零件扣除折舊後之修復費用估定為200元（詳如
    附表2之計算式）。是原告就此部分之請求於200元範圍，應
    予准許，逾此範圍，應予駁回。
　⒋工作損失：
　　原告主張其因本件事故，分別於110年4月8日、5月5日、5月
    17日、5月18日、5月20日共計32小時，請假看醫生治療，月
    投保薪資45,800元，工作損失6,109元等情，提出於邁萃斯
    精密股份有限公司工作證明書、請假證明、名片等為證（本
    院卷第105-107頁），經本院依職權函詢原告任職之邁萃斯
    精密股份有限公司，該公司函覆稱原告自110年4月8日至110
    年5月31日無申請扣薪之假別，故無提供扣薪說明等情，有
    該公司111年7月22日邁字第20220019號函暨檢付之薪資明細
    資料可參（本院卷第171-173頁），原告此部分請求尚難准
    許。
　⒌精神慰撫金：
　　按慰藉金之賠償須以人格權遭遇侵害，使精神上受有痛苦為
    必要，其核給之標準固與財產上損害之計算不同，然非不可
    斟酌雙方身分資力與加害程度，及其他各種情形核定相當之
    數額（最高法院51年台上字第223號民事判例意旨參照）。
    經查，原告因被告過失肇事，致受有雙上肢擦挫傷、雙下肢
    擦挫傷、右肩膀挫傷等傷害，為四肢輕微擦挫傷，可自行活
    動行走，休息數日後疼通改善，不一定需要復健，有中國醫
    藥大學新竹附設醫院函在卷可稽（本院卷第177頁），原告
    精神上受有相當之痛苦，原告請求被告賠償非財產上之損害
    ，自屬有據。本院審酌原告專科畢業，於新竹科學園區邁萃
    斯精密有限公司擔任副理，月薪約92,000元，108年度所得1
    ,076,246元，109年度所得1,074,400元，110年度所得1,104
    ,108元，名下有不動產，財產所得935,100元；被告為國中
    畢業，於108至110年度均無所得資料，名下無任何財產等情
    ，經兩造陳述在卷，並有兩造之稅務電子閘門財產所得調件
    明細表在卷可稽（本院卷第113-130頁、第247-248頁）。被
    告騎乘機車，未充分注意讓直行車先行致肇本件車禍之過失
    程度、迄今未賠償原告，原告就本件車禍亦有過失，其受有
    雙上肢擦挫傷、雙下肢擦挫傷、右肩膀挫傷等傷害，所受之
    痛苦等一切情狀，認原告請求精神慰撫金62,741元，尚屬過
    高，原告請求被告賠償之精神慰撫金，應酌減為60,000元為
    適當，逾此金額，應予駁回。
㈤、原告就本件車禍事故應負30%之過失責任，已如前述，依民法
    第217條第1項規定，減輕被告之賠償金額30%，原告前開得
    請求被告賠償之金額為61,346元【計算式：（1,800＋25,637
    ＋200＋0＋60,000）×70%＝87,637×70%＝61,346元（小數點以下
    四捨五入）】
㈥、末按，給付有確定期限者，債務人自期限屆滿時起，負遲延
    責任；給付無確定期限者，債務人於債權人得請求給付時，
    經其催告而未為給付，自受催告時起，負遲延責任；其經債
    權人起訴而送達訴狀，或依督促程序送達支付命令，或為其
    他相類之行為者，與催告有同一之效力；遲延之債務，以支
    付金錢為標的者，債權人得請求依法定利率計算之遲延利息
    ；應付利息之債務，其利率未經約定，亦無法律可據者，週
    年利率為百分之5，民法第229條第1項、第2項、第233條第1
    項前段及第203條分別定有明文。本件原告之請求，係以支
    付金錢為標的，未約定利率，且未定有給付之期限，上開規
    定，自起訴狀繕本送達被告（111年3月21日被告收受繕本，
    見附民卷第5頁）即111年3月22日起至清償日止，按年息百
    分之5計算之利息，為有理由，應予准許。
㈦、綜上所述，原告依侵權行為之法律關係，請求被告給付原告6
    1,346元，及自111年3月22日起至清償日止，按年息百分之5
    計算之利息，為有理由，應予准許；逾此範圍之請求，則屬
    無據，應予駁回。
四、本件係依民事訴訟法第427條第2項適用簡易訴訟程序所為被
    告部分敗訴之判決，依民事訴訟法第389條第1項第3款之規
    定，依職權宣告假執行。至原告敗訴部分，其假執行之聲請
    已失所依據，應予駁回。
五、本件係原告於刑事訴訟程序提起之附帶民事訴訟，經本院刑
    事庭裁定移送民事庭審理，依刑事訴訟法第504條第2項之規
    定，免納裁判費，惟本院刑事庭移送後，於民事訴訟程序進
    行期間，原告已支付裁判費（本院卷第10頁），爰就原告此
    部分訴訟費用之支出，諭知兩造負擔之比例，併此敘明。
六、本件判決基礎之事證已臻明確，兩造其餘之攻擊、防禦方法
    及所提證據，經審酌後核與判決結果不生影響，爰不一一論
    述，併此敘明。
七、據上論結，本件原告之訴為一部有理由，一部無理由，依民
    事訴訟法第436條第2項、第385條第1項前段、第79條、第87
    條第1項、第389條第1項第3款，判決如主文。
中　　華　　民　　國　　111 　年　　10　　月　　21　　日
　　　　　　　　　竹北簡易庭　　法　官　林麗玉
以上正本係照原本作成。
如對本判決上訴，須於判決送達後20日內向本院提出上訴狀。併
繳納上訴審裁判費。
中　　華　　民　　國　　111 　年　　10　　月　　21　　日
　　　　　　　　　　　　　　　　書記官　郭春慧

附表一(系爭車輛修復費用折舊)
-----
折舊時間           金額
第1年折舊值        21,025×0.536×(8/12)=7,513
第1年折舊後價值    21,025-7,513=13,512

附表二(安全帽鏡片折舊)
-----
折舊時間           金額
第1年折舊值        2,000×0.536=1,072
第1年折舊後價值    2,000-1,072=928
第2年折舊值        928×0.536=497
第2年折舊後價值    928-497=431
第3年折舊值        431×0.536=231
第3年折舊後價值    431-231=200
第4年折舊值        0
第4年折舊後價值    200-0=200
第5年折舊值        0
第5年折舊後價值    200-0=200